臺灣臺中地方法院刑事判決
110年度交訴字第321號
公  訴  人  臺灣臺中地方檢察署檢察官
被      告  林進順



選任辯護人  吳光中律師
上列被告因肇事逃逸罪案件，經檢察官提起公訴（110年度偵緝
字第1248號），本院判決如下：
    主    文
林進順犯駕駛動力交通工具發生交通事故，致人傷害而逃逸罪，
處有期徒刑陸月，如易科罰金，以新臺幣壹仟元折算壹日。
    犯罪事實
一、林進順考領有普通小型車駕駛執照，於民國109年11月25日
    上午9時12分，駕駛車牌號碼000-0000號自用小客貨車（下
    稱甲車），沿臺中市潭子區中山路1段由豐原往北屯方向行
    駛，至中山路1段與大通街交岔路口時，原應注意汽車行駛
    至交岔路口，右轉彎時，應距交岔路口30公尺前顯示方向燈
    或手勢，換入外側車道、右轉車道或慢車道，駛至路口後再
    行右轉，且轉彎車應讓直行車先行，而依當時天候晴、日間
    自然光線、柏油路面乾燥、無缺陷、無障礙物、視距良好，
    並無不能注意之情事，竟疏未注意上情，未顯示方向燈及讓
    直行車先行即貿然右轉，適廖珮均騎乘車牌號碼000-000號
    普通重型機車（下稱乙車），在甲車右後方同向直行至上開
    交岔路口，見狀閃避不及，甲車右車尾與乙車左車頭發生碰
    撞，致廖珮均人車倒地，並因而受有四肢多處擦傷、臉部多
    處挫傷合併輕微腦震盪等傷害（過失傷害部分未據告訴）。
    詎林進順於肇事後，明知駕駛車輛肇事致人受傷，應即採取
    救護或其他必要措施，並向警察機關報告，而不得逕行駛離
    ，竟基於駕駛動力交通工具發生交通事故，致人傷害而逃逸
    之犯意，未下車查看廖珮均傷勢，亦未召請他人救助或報警
    處理，隨即駕駛甲車逃離現場。嗣經警方據報到場處理，始
    循線查獲上情。
二、案經廖珮均訴由臺中市政府警察局大雅分局報告臺灣臺中地
    方檢察署檢察官偵查起訴。
    理    由
一、本判決下述所引用被告以外之人於審判外之供述證據，均經
    本院於審判時當庭直接提示而為合法調查，檢察官、被告林
    進順及其辯護人均同意作為證據（見本院卷第125頁），而
    本院審酌上開供述證據資料製作時之情況，並無不當取供或
    證明力明顯過低之瑕疵，認以之作為證據應屬適當，依刑事
    訴訟法第159條之5規定，認均具有證據能力。而本案所引用
    之其餘非供述證據，並無證據證明係實施刑事訴訟程序之公
    務員違背法定程序所取得，依刑事訴訟法第158條之4規定之
    反面解釋，應認均具有證據能力，併此敘明。
二、認定犯罪事實所憑證據及理由
  ㈠訊據被告固坦承有於上開時、地，駕駛甲車與乙車發生碰撞
    ，致告訴人廖珮均倒地受傷，且於該車禍事故發生後即駕車
    離開現場等情，惟矢口否認有何駕駛動力交通工具發生交通
    事故，致人傷害而逃逸之犯行，辯稱：我於肇事路口轉彎時
    ，並不知道甲、乙車有發生碰撞，也沒發現告訴人倒地受傷
    ，當時我關著窗戶，車內也有放音樂，沒有聽到乙車倒地的
    聲音云云（見本院卷第139頁）。經查：
　⒈被告考領有普通小型車駕駛執照，其於109年11月25日上午9
    時12分許，駕駛甲車沿臺中市潭子區中山路1段由豐原往北
    屯方向行駛，至中山路1段與大通街交岔路口時，未顯示方
    向燈或手勢即貿然右轉，適告訴人騎乘乙車，在甲車右後方
    同向直行至上開交岔路口，見狀閃避不及，甲車右車尾與乙
    車左車頭發生碰撞，致告訴人人車倒地，並受有四肢多處擦
    傷、臉部多處挫傷合併輕微腦震盪等傷害等情，業據被告於
    警詢、偵查及本院審理中所自陳明確（見偵字卷第19頁至第
    27頁、偵緝卷第45頁至第46頁、本院卷第89頁、第139頁）
    ，核與證人即告訴人於警詢、偵查及本院審理中之陳述及證
    述大致相符（見偵字卷第27-1頁至第31頁、第88頁至第89頁
    、本院卷第126頁至第134頁），並有甲車車輛詳細資料報表
    、被告之證號查詢汽車駕駛人資料（見偵字卷第65頁至第67
    頁）、臺中市政府警察局大雅分局道路交通事故調查報告表
    ㈠、㈡、現場圖、現場蒐證暨車損照片(見偵字卷第37頁至第5
    5頁、本院卷第39頁、第41頁)、案發現場監視器錄影畫面截
    圖暨翻拍照片、本院110年12月28日勘驗筆錄（見偵字卷第7
    5頁至第79頁、本院卷第90頁、第109頁至第113頁）、中國
    醫藥大學附設醫院診斷證明書(見偵字卷第33之1頁)附卷可
    佐，上開事實，堪以認定。
  ⒉按汽車行駛至交岔路口，其右轉彎時，應距交岔路口30公尺
    前顯示方向燈或手勢，換入外側車道、右轉車道或慢車道，
    駛至路口後再行右轉，且轉彎車應讓直行車先行，道路交通
    安全規則102條第1項第4款前段、第7款分別定有明文。查被
    告考領有普通小型車駕駛執照，有證號查詢汽車駕駛人資料
    附卷可查（見偵字卷第67頁），其自應知悉並遵守上開規定
    。且依當時天候晴、日間自然光線、柏油路面乾燥、無缺陷
    、無障礙物、視距良好，有道路交通事故調查報告表㈠及監
    視器錄影畫面翻拍照片與截圖在卷可佐（見本院卷第41頁、
    第109頁至第113頁），並無不能注意之情事，被告竟疏未注
    意及此，貿然右轉，致使直行車即告訴人騎乘乙車見狀閃避
    不及發生碰撞，因而人車倒地，足認被告違反前揭規定而有
    過失。公訴意旨漏未論及被告本案駕駛行為，有前述轉彎未
    依規定顯示方向燈之過失行為部分，應予補充。又告訴人因
    上開車禍事故，受有前揭傷害等情，有中國醫藥大學附設醫
    院診斷證明書附卷可證（見偵字卷第33-1頁），足認被告過
    失駕車行為與告訴人所受傷害間，具有相當因果關係。
  ⒊被告雖辯稱其不知道發生車禍、未發覺告訴人人車倒地受傷
    云云，惟查：
  ⑴證人即告訴人廖珮均①於警詢中陳稱：當時甲車在我的左前方
    ，未顯示方向燈即右轉，並撞上我騎乘的乙車。我於甲、乙
    車發生碰撞後即摔倒，之後甲車車速有放慢，但隨即離開現
    場等語（見偵字卷第28頁至第30頁）；②於偵查中具結證稱
    ：當時被告未顯示方向燈就右轉，我跟被告的車速都不快，
    但碰撞時發出的聲音很大，我倒地後被告將車輛減速至幾乎
    靜止，但未下車查看並隨即駕車離開現場等語（見偵字卷第
    88頁至第89頁）；③於本院審理中具結證稱：案發時被告未
    顯示方向燈就突然右轉，隨後甲車右後側與乙車左車頭發生
    碰撞，我隨即人車倒地，之後我看到甲車煞車燈亮起並減速
    至幾乎停止，但立刻又加速離開現場；當時因為馬路上的車
    流量不多，肇事路口沒有什麼車輛行駛，故乙車倒地時發出
    的聲音算相當大聲等語（見本院卷第126頁至第134頁）。證
    人廖佩均對於車禍發生之經過，前後陳述及證述內容尚屬一
    致，且並無矛盾或違背事理常情之處。
　⑵另經本院勘驗現場監視器錄影畫面，勘驗結果為：被告駕駛
    甲車，由畫面左側出現，沿中山路1段由豐原往北屯方向之
    外側車道行駛，至中山路1段與大通街口前，偏右行駛並開
    始右轉至大通街，同時，告訴人騎乘乙車位於甲車車斗右側
    後方，沿中山路1段由豐原往北屯方向騎駛，甲車車斗右側
    後方與乙車左側持續緊密靠近，隨即甲車右後車尾與乙車左
    前車頭發生碰撞，乙車往左側傾倒，告訴人人車倒地，甲車
    未減速持續右轉至大通街，離開畫面範圍，而甲車於上開行
    駛期間，未見甲車顯示方向燈、煞車燈，且甲車無減速情形
    ，有本院110年12月28日勘驗筆錄在卷可稽（見本院卷第90
    頁）。自上述勘驗結果及監視器錄影畫面截圖（見本院卷第
    109頁至第113頁），可知被告駕駛甲車未讓直行之乙車先行
    即貿然右轉，甲車右車尾因而與乙車左車頭發生碰撞，告訴
    人及乙車隨即倒地，車禍過程極為迅速，告訴人人車倒地時
    ，甲車距離告訴人及乙車甚近，衡諸常情，倘機車因意外事
    故倒地時應會發出相當大之聲響，周邊人員均能聽聞機車撞
    擊地面聲響，且依上開監視器錄影畫面截圖，可知肇事路口
    車流量不多，甲車與倒地之告訴人及乙車間，復無任何其他
    車輛或障礙物阻擋視野，實殊難想像被告完全未聽見告訴人
    機車傾倒碰撞地面之聲音，或未能看見告訴人人車倒地之情
    狀，而全無感受、聽聞本案車禍事故發生。參以被告於本院
    審理中供稱：當時我在車上有聽音樂，但音樂聲音不大，我
    也能聽到外面車輛喇叭的聲音等語（見本院卷第139頁），
    顯見此時甲車內之被告仍可清楚聽聞車外聲響。綜上觀之，
    被告當有發覺本案車禍事故發生，且現場狀況之聲響對被告
    而言亦係得以聽聞之狀態，應可認定。被告空言辯稱其不知
    有發生車禍並致告訴人倒地受傷云云，不足採信。
　⒋又一般常人騎乘機車因係身體曝露在外且無特別防護裝備，
    於機車遭碰撞倒地後，勢必跌倒而與週遭環境發生碰撞接觸
    或摩擦，造成輕重不等之傷勢，此為一般人所能知悉，而告
    訴人因本案車禍事故受傷等情，已如前述，堪認被告明知交
    通事故之發生，且告訴人倒地受傷一節更為被告主觀所能見
    ，卻仍未停留現場或報警、等候員警到場處理，抑或協助救
    護，亦未得告訴人同意離去車禍現場，即逕行駕駛甲車離去
    ，其有肇事逃逸之犯意甚明。
  ㈡綜上所述，被告辯稱不知發生事故云云，與客觀事證不符，
    復與常情有違，不足採信。本案事證明確，被告肇事逃逸犯
    行堪以認定，應予依法論科。
三、論罪科刑
　㈠按行為後法律有變更者，適用行為時之法律。但行為後之法
    律有利於行為人者，適用最有利於行為人之法律，刑法第2 
    條第1項定有明文。查被告行為後，刑法第185條之4業於110
     年5月28日修正公布施行，並於同年月30日生效。修正前該
    條規定：「駕駛動力交通工具肇事，致人死傷而逃逸者，處
    1年以上7年以下有期徒刑。」；修正後規定：「駕駛動力交
    通工具發生交通事故，致人傷害而逃逸者，處6月以上5年以
    下有期徒刑；致人於死或重傷而逃逸者，處1年以上7年以下
    有期徒刑（第1項）。犯前項之罪，駕駛人於發生交通事故
    致人死傷係無過失者，減輕或免除其刑（第2項）。」。經
    比較新舊法，本案情形顯以修正後之規定較有利於被告，依
    刑法第2條第1項但書規定，應適用被告裁判時即修正後刑法
    第185條之4第1項前段之規定。
　㈡核被告所為，係犯修正後刑法第185條之4第1項前段之駕駛動
    力交通工具發生交通事故，致人傷害而逃逸罪。又被告駕駛
    甲車行至上開交岔路口，原應注意汽車行駛至交岔路口，右
    轉彎時，應距交岔路口30公尺前顯示方向燈或手勢，換入外
    側車道、右轉車道或慢車道，駛至路口後再行右轉，且轉彎
    車應讓直行車先行，而依當時情況並無不能注意之情事，竟
    疏未注意及此，貿然右轉，致與告訴人騎乘之乙車發生碰撞
    ，造成告訴人倒地受傷，因而肇生事故，被告就本案交通事
    故具有過失，實屬甚明，核無修正後刑法第185條之4第2項
    所規定之情形，自無該規定適用之餘地，附此敘明。
　㈢爰以行為人之責任為基礎，審酌被告在市區道路駕車，未遵
    守交通規則貿然右轉，致與告訴人騎乘之乙車發生碰撞，告
    訴人因而倒地受傷，竟未留下任何聯絡資料或方式，亦未採
    取必要救護措施，即逕行逃逸，置告訴人於現場不顧，對於
    告訴人身體、現場交通秩序維護造成相當程度危害，所為應
    予非難。並斟酌本案肇事時間屬白天時段，且肇事地點係屬
    市區道路，來往人員尚非屬罕至，此有監視器錄影畫面截圖
    在卷可稽（見本院卷第109頁至第113頁）附卷可參；又告訴
    人所受傷勢為四肢多處擦傷、臉部多處挫傷合併輕微腦震盪
    等傷害，已如前述，證人即告訴人於本院審理中復證稱：發
    生車禍後，有一位目擊證人扶我起身等語（見本院卷第131
    頁），足徵本案相較於其他情狀即在人跡罕至處或深夜時段
    發生肇事，若被害人傷勢嚴重，未獲肇事人即時協助或救治
    ，容有損及被害人性命情狀，尚難相提並論，犯罪危險性尚
    屬輕微；並斟酌被告否認犯行，且自述僅能負擔新臺幣（下
    同）10萬元之賠償金等語，與告訴人要求之200萬元賠償差
    距過大，致雙方未能成立調解之犯後態度（詳見本院卷第12
    0頁至第121頁），兼衡其智識程度及家庭經濟生活狀況（見
    本院卷第140頁）等一切情狀，量處如主文所示之刑，並諭
    知易科罰金之折算標準。
據上論斷，應依刑事訴訟法第299條第1項前段，刑法第2條第1項
但書、第185條之4第1項前段（修正後）、第41條第1項前段，判
決如主文。
本案經檢察官潘曉琪提起公訴，檢察官陳君瑜到庭執行職務。
中　　華　　民　　國　　111 　年　　3 　　月　　10　　日
                  刑事第五庭  審判長法  官  唐中興
　　　　　　　　　
　　　　　　　　　                  法  官  李怡真
　　　　　　　　　
　　　　　　　　　                  法  官  黃世誠
以上正本證明與原本無異。
如不服本判決應於收受送達後20日內向本院提出上訴書狀，並應
敘述具體理由；其未敘述上訴之理由者，應於上訴期間屆滿後20
日內向本院補提理由書（均須按他造當事人之人數附繕本）「切
勿逕送上級法院」。
告訴人或被害人如不服判決，應備理由具狀向檢察官請求上訴，
上訴期間之計算，以檢察官收受判決正本之日起算。
　　　　                            書記官  楊均謙
中　　華　　民　　國　　111 　年　　3 　　月　　10　　日
附錄論罪科刑法條
中華民國刑法第185條之4（修正後）
駕駛動力交通工具發生交通事故，致人傷害而逃逸者，處6月以
上5年以下有期徒刑；致人於死或重傷而逃逸者，處1年以上7年
以下有期徒刑。
犯前項之罪，駕駛人於發生交通事故致人死傷係無過失者，減輕
或免除其刑。